【裁判字號】    89,訴,831
【裁判日期】    900223
【裁判案由】    誣告
【裁判全文】
臺灣基隆地方法院刑事判決                          八十九年度訴字第八三一號
    公  訴  人  臺灣基隆地方法院檢察署檢察官
    被      告  丁○○
    選任辯護人  曾國龍
右列被告因誣告案件，經檢察官提起公訴 (八十九年度偵字第七Ｏ五號)，本院判決
如左：
    主  文
丁○○意圖他人受刑事處分，向該管公務員誣告，處有期徒刑貳月。
    事  實
一、丁○○與乙○○原係同學關係，乙○○並曾任職於丁○○之父魏幼祥為負責人之
    「福驥石材企業有限公司」（下稱福驥公司）。乙○○於民國八十八年三月十日
    晚間，在台北縣瑞芳鎮○○路八十二號友人柯德誠家中，向丁○○表示，因經濟
    狀況不佳，負債甚多，請丁○○借錢週轉。丁○○當即表示願意替乙○○設法，
    並於同年月十二日夜間，在位於基隆市○○街七十八號之福驥公司辦公室內，將
    自己為發票人，第一商業銀行基隆分行（下稱第一商銀）為付款人，票號ＮＡ0
    000000號，發票日期為八十八年三月十二日，面額新台幣（下同）三十萬
    元之支票一紙交付乙○○，借其週轉使用。嗣因乙○○於八十八年三月十三日辭
    去福驥公司之工作，丁○○乃要求乙○○返還前開支票。詎因乙○○未返還支票
    ，丁○○明知該支票並未遺失，竟於八十八年三月十五日，向第一商銀辦理空白
    支票掛失止付，未指定犯人而向該管公務員誣告。又因乙○○於八十八年三月二
    十九日提示上開支票，丁○○於當日下午二時許，接獲第一商銀通知後，旋即於
    同日下午五時十五分許，意圖使乙○○受刑事處分，前往基隆市警察局第四分局
    大武崙派出所，誣指乙○○竊取上開支票，犯有竊盜罪嫌。該派出所員警乃通知
    乙○○到案說明，並據以移送檢察官對於乙○○所涉竊盜犯嫌發動偵查權。丁○
    ○並於八十八年三月三十日，基於同前之犯意，第二次向第一銀行辦理支票掛失
    止付。
二、案經被害人乙○○訴由台灣基隆地方法院檢察署檢察官偵查起訴。
    理  由
一、訊據被告丁○○對於曾二度向第一商銀辦理前開支票掛失止付及向基隆市警察局
    第四分局大武崙派出所報案支票失竊之事實，固直承不諱，惟否認有何誣告犯行
    ，辯稱：伊自始至終均無使告訴人乙○○受刑事處分之意圖，且係經派出所通知
    後，始在該所員警推問下據實陳述。又前述支票確係被告遺失，而遭他人填載發
    票日期及票據金額，被告並無虛構事實之誣告行為云云。經查：
    （一）被告曾於八十八年三月十五日，向第一商銀以空白支票遺失為由，辦理掛
          失止付，另於同年月三十日，向該行以同一支票曾填載票據金額三十萬元
          而辦理掛失止付，致使乙○○於八十八年三月二十九日向瑞芳郵局提示時
          遭退票。並於八十八年三月二十九日下午五時十五分許，向大武崙派出所
          報案指稱前述支票遭乙○○竊取。該派出所遂於同日通知乙○○到案接受
          訊問後移送台灣基隆地方法院檢察署檢察官偵查，因罪嫌不足經檢察官就
          竊盜部分處分不起訴等情，不惟經告訴人指陳歷歷，且有票據掛失止付通
          知書、警訊筆錄各二份、支票及退票理由單、郵政存簿儲金存款單影本各
          一紙、八十八年度偵字第三八八二號不起訴處分書一份在卷足憑。
    （二）被告於八十八年三月十日晚間，在台北縣瑞芳鎮○○路八十二號柯德誠家
          中，表示願意借予告訴人三十萬元，供其週轉，而告訴人收受該紙支票後
          ，曾交給其堂弟陳龍政。被告並曾以電話通知陳龍政、甲○○（乙○○之
          表兄），要彼等轉知告訴人返還支票等情，亦據證人陳龍政、甲○○、陳
          明欽（告訴人之父）於偵查中證述明確（分別見八十九年度偵字第七Ｏ五
          號偵查卷第九十九頁、第一一四頁以下）。前述證人之證詞一致，且與告
          訴人指述之詞相符，應堪信為真實。
    （三）雖被告辯稱告訴人自八十八年三月九日起已離職，伊無可能於八十八年三
          月十二日將支票借予乙○○，且平常支票係其妻蕭麗珠用手書寫，沒有使
          用打印機，支票金額及發票日期均係他人填寫，並提出支票存根簿，表示
          支票上所載金額等阿拉伯數字與支票存根簿上之數字筆跡不同云云，而證
          人蕭麗珠於偵查中亦附和其詞，為相同之陳述（見同上偵查卷第九十四頁
          ）。然查，被告所使用之支票，其上金額有時打印，有時手寫，一般都是
          打印，為被告於偵查中陳述明確（見同上偵查卷第九十四頁），足見被告
          與證人蕭麗珠所稱支票金額都以手寫之陳述並非真實。另告訴人曾於三月
          十二日到福驥公司上班，不僅經告訴人陳明在卷，且告訴人於當日下午五
          時十三分刷卡下班，有出勤卡附於偵查卷中（八十八年度偵字第三四九七
          號偵查卷第二十三頁）足憑，且查無任何他人代告訴人刷卡之證據，是被
          告所為告訴人於八十八年三月九日離職，不可能在八十八年三月十二日借
          錢給告訴人之辯詞，亦非可信。
    （四）另被告辯稱係經大武崙派出所推問，始陳述支票遺失之事實，沒有使告訴
          人受刑事處分之意圖乙節。然經證人即大武崙派出所警員丙○○到庭證稱
          ：「當時是被告自己主動來派出所報案說乙○○竊取他的車子及支票，並
          非是派出所通知他到所裡來做筆錄的，他當時來的時候陳述與筆錄所記載
          的內容相同。我們派出所並沒有接到票據交換所來函的通知，我不清楚為
          何刑案報告書上有如此的記載。」等語（見九十年二月九日本院訊問筆錄
          ）。依證人丙○○之證詞及被告於警訊中之陳述：「因我公司職員乙○○
          ‧‧‧將公司一張支票竊走，所以到派出所報案。」（見警訊筆錄）觀之
          ，被告確係於接獲第一商銀之通知後，主動前往派出所向員警報案指稱其
          所有之支票遭告訴人竊取無誤。不能僅因派出所製作之刑事案件報告書內
          有「案經台北市票據交換所來函訴請偵辦」之文字，即謂被告係在警員推
          問之下所作之據實陳述。
    （五）再者，被告於八十八年三月二十九日警訊時，指稱伊係於八十八年三月十
          三日下午四時左右，在基隆市○○街七十八號公司內，發現支票失竊，然
          其於八十八年六月二十五日偵查中，卻改稱係於八十八年三月十四日發現
          支票遺失。被告陳述之支票遺失時間前後不一，其辯詞尤非可信。至被告
          辯稱其所提支票存根簿所載阿拉伯數字之筆跡，與前述支票上金額及發票
          日期不同云云。查一般人對於支票上金額及發票日期之記載，其文字之書
          寫較為慎重，支票存根簿上之記載，僅作為備忘之用，字跡難免較為潦草
          ，尚難以此即指為支票上金額及發票日期係他人所記載。況如前述支票確
          係告訴人所竊取，告訴人豈有可能將竊得之支票，在其瑞芳郵局帳戶提示
          ，而自曝竊盜犯行？至告訴人於本院簡易庭對被告福驥公司起訴請求給付
          薪資等案件，經本院調卷查證結果，被告於該案中對於所請求者，或用加
          班費，或用分紅作為請求之理由，無非在求得勝訴判決下所使用，縱使其
          請求無理由，亦不能因此即認為告訴人之告訴並非事實，附此敘明。
二、綜據上述，足證被告並未遺失前開支票，係因支票借予告訴人之後，因告訴人於
    次日即辭職離去，被告唯恐票款無從收回，始將支票辦理掛失。其所辯核係事後
    卸責之詞，委無可採，事證明確，被告犯行堪以認定。
三、核被告所為，係犯刑法第一百六十九條第一項、第一百七十一條第一項之誣告罪
    。查誣告罪之立法精神，重在國家法益之維護，被告對於同一事實，先後二次未
    指定犯人，而向該管公務員誣告犯罪，僅為同一誣告行為之繼續，應僅成立一罪
    。又被告於未指定犯人，向該管公務員誣告後，進而意圖使他人受刑事處分，向
    該管公務員誣告。其所為未指定犯人誣告之低度行為，應為普通誣告罪之高度行
    為所吸收，不另論罪。爰審酌被告與告訴人之關係，其借予告訴人支票，原意係
    為幫助告訴人及其犯罪之目的、方法、犯罪後仍飾詞狡辯等一切情狀，量處如主
    文所示之刑。
據上論斷，應依刑事訴訟法第二百九十九條第一項前段、刑法第一百六十九條第一項
，判決如主文。
本案經檢察官黃士元到庭執行職務。
中    華    民    國      九十      年      二      月      二十三      日
                                  臺灣基隆地方法院刑事第三庭
                                        法  官    陳  培  仁
右正本證明與原本無異。
對於本件判決如有不服，應於收受送達後十日內，向本院提出上訴書狀，上訴於臺灣
高等法院，並按他造當事人之人數附具繕本。
                                        書記官    施  鴻  均
中    華    民    國      九十      年      三      月      二          日
附錄論罪法條：
刑法第一百六十九條第一項：
意圖他人受刑事或懲戒處分，向該管公務員誣告者，處七年以下有期徒刑。


司法院資訊處製作；財團法人民間司法改革基金會備份。
